臺灣臺北地方法院簡易民事判決
                                     111年度店簡字第31號
原      告  劉育維  
被      告  吳礎均  
訴訟代理人  王仲軒律師
複訴訟代理  
人          李鈺婷律師
上列當事人間請求損害賠償事件，原告就本院110年度審簡字第1
294號之刑事案件，提起本院110年度審附民字第1411號附帶民事
訴訟，經本院刑事庭移送前來，本院於民國111年5月24日言詞辯
論終結，判決如下：
    主      文
被告應給付原告新臺幣肆萬參仟捌佰元，及自民國一百一十年九
月十日起至清償日止，按年息百分之五計算之利息。
原告其餘之訴駁回。
訴訟費用新臺幣壹萬零玖佰玖拾玖元由被告負擔百分之三，餘由
原告負擔。
本判決原告勝訴部分得假執行；但被告如以新臺幣肆萬參仟捌佰
元為原告預供擔保後，得免為假執行。 
原告其餘假執行之聲請駁回。
    事實及理由
一、原告起訴主張：被告應知任何人不得騷擾、虐待或傷害動物
    ，竟基於違反動物保護法之犯意，於民國110年4月24日18時
    許，持可發射金屬彈丸、以小型高壓氣體鋼瓶為發射動力之
    非制式空氣槍1把，騎乘普通重型機車行經臺北市○○區○○街0
    00巷00號1樓附近，見原告飼養之家貓在陽台之置物架上，
    認有機可乘，即持上開空氣槍（已上膛金屬彈丸）朝該隻貓
    發射2發金屬彈丸（每顆質量7.965公克、直徑12.491mm），
    其中1發擊中該家貓之身體，當場血流如注，該家貓受到驚
    嚇迅速衝入客廳躲避，經原告緊急送往動物醫院急救，發現
    上開家貓受有右臉頰鼻側一處傷口，該貓右側鼻甲骨盡毀，
    為不可逆轉之功能毀傷等傷害，並在該隻貓受傷部位體內，
    取出鋁彈頭1顆，致原告之精神及家貓受有損害。爰依民法
    第184條第1項前段及第196條之法律關係，請求被告賠償新
    臺幣（下同）1,026,220元【包含貓咪復健治療費診斷證明
    書費用22,800元＋貓咪第二次手術費1,000元＋貓咪營養補給
    費7,285元＋原告之精神科就診費780元＋精神慰撫金994,355
    元＝1,026,220元】等語。並聲明：⒈被告應給付原告1,026,2
    20元，及自刑事附帶民事訴訟起訴狀繕本送達之翌日起至清
    償日止，按年息百分之5 計算之利息；⒉願供擔保，請准予
    以宣告假執行。
二、被告則答辯稱：
　㈠關於原告主張貓咪復健治療費診斷證明書費用22,800元、貓
    咪第二次手術費1,000元、貓咪營養補給費7,285元、原告之
    精神科就診費780元部分，收據形式上真正不爭執，因果關
    係及有無必要性閱卷後表示意見。
　㈡原告僅簡述「復健治療費、診斷證明書費用」、「第二次手
    術費」、「營養補給費」、「精神科就診費」共計31,865元
    ，而就事實之經過、被告有無故意或過失之行為、損害原告
    何等權利、被告之行為與損害間有無因果關係等，皆乏論述
    過程，亦未提供完整附件資料及所有作為判斷基礎之證據供
    被告為攻擊防禦，原告主張無理由。
　㈢原告主張之精神慰撫金994,355元部分，原告主張之寵物（即
    家貓）是物，物之損害應無精神慰撫金等語。並聲明：⒈原
    告之訴駁回；⒉如受不利之判決，願供擔保請准宣告免為假
    執行。
三、本院之判斷：
    按因故意或過失，不法侵害他人之權利者，負損害賠償責  
    任；不法毀損他人之物者，被害人得請求賠償其物因毀   
    損所減少之價額；不能回復原狀或回復顯有重大困難者，應
    以金錢賠償其損害；損害賠償，除法律另有規定或契約另有
    訂定外，應以填補債權人所受損害及所失利益為限。依通常
    情形，或依已定之計劃、設備或其他特別情事，可得預期之
    利益，視為所失利益，民法第184條第1項前段、第196 條、
    第215條、第216條分別定有明文。次按當事人已證明受有損
    害而不能證明其數額或證明顯有重大困難者，法院應審酌一
    切情況，依所得心證定其數額，民事訴訟法第222 條第2 項
    亦有明文。本件原告主張被告於前開時、地，基於違反動物
    保護法之犯意，以空氣槍向原告所有之家貓發射金屬彈丸，
    致家貓受有不可逆轉之功能毀傷等情，業據其提出靜心獸醫
    院動物診斷證明書（見本院附民卷第9頁至第10頁）為證，
    且經本院調取本院110年度審簡字第1294號刑事全卷查核屬
    實，而判處被告犯動物保護法第25條第1項第1款之違反同法
    第6條規定故意傷害動物致動物重要器官功能喪失罪，處有
    期徒刑3月，併科罰金300,000元，有期徒刑如易科罰金，罰
    金如易服勞役，均以1,000元折算1日，此有本院110年度審
    簡字第1294號刑事判決在卷可憑（見本院110年度調補字第1
    520號），被告就此亦不爭執（見本院卷111年5月24日言詞
    辯論筆錄），堪信原告此部分之主張為真實。原告得請求賠
    償之數額為若干？茲就原告請求之下列項目及數額分別審認
    如下：
  ㈠貓咪復健治療費診斷證明書費用22,800元、貓咪第二次手術
    費1,000元，合計23,800元：
　　原告主張因被告上開行為，其為治療家貓因本次侵害而支出
    治療費用29,800元（計算式：5,000元+2,850元+2,850元+2,
    850元+2,850元+2,850元+2,850元+1,000元+2,850元+2,850
    元+1,000元=29,800元），業據其提出靜心獸醫院動物診斷
    證明書暨免用統一發票收據、維拉動物醫院診療證明書暨免
    用統一發票收據（見本院附民卷第9頁至第10頁、本院卷第3
    3頁、第39頁至第42頁）為證，被告對於原告之上開支出形
    式證據不爭執（見本院卷111年5月24日言詞辯論筆錄），惟
    抗辯，因果關係及有無必要性閱卷後表示意見等語。查原告
    所有之家貓因被告之射擊空氣槍行為而受傷，則原告因此支
    出之貓咪復健治療費診斷證明書費用22,800元、貓咪第二次
    手術費1,000元，僅請求23,800元，與被告之侵權行為間具
    有因果關係，是原告請求貓咪復健治療費診斷證明書費用22
    ,800元、貓咪第二次手術費1,000元，合計23,800元，為有
    理由，且被告未再提出其他表示意見或證據，原告此部分之
    請求應予准許。　　
　㈡貓咪營養補給費7,285元：
　　原告雖主張因本案支出貓咪營養補給費7,285元，然觀諸原
    告所提營養補給項目均為貓咪罐頭食品，此部分本應為家貓
    每日維持生命所必需，如未發生本案，原告亦會支出，自難
    為有利於原告之認定，應予駁回。　
　㈢原告之精神科就診費780元：
　　原告雖主張因本案精神受損，而需赴醫院之精神科為診療，
    並提出耕莘醫院乙種診斷證明書為證，然其醫囑內容：「患
    者因上述診斷（憂鬱症），自民國108年7月30日起本院精神
    科門診就醫，至111年3月仍易緊張焦慮，心情低落，目前情
    緒較穩定，但仍建議持續追蹤治療。」，足見於本案發生11
    0年4月24日前，原告即已因其他事由罹患憂鬱症，並持續進
    行相關治療，且本案係因原告家貓受傷致原告受有損害，所
    得請求之項目來源非原告本身，此部分之請求自不予准許。
　㈣精神慰撫金994,355元：　
　　按不法侵害他人之人格權，被害人受有非財產上損害，請求
    加害人賠償相當金額之慰撫金時，法院對於慰撫金之量定，
    應斟酌實際加害情形、所造成之影響、被害人痛苦之程度、
    兩造之身分地位、經濟情形及其他各種狀況，以核定相當之
    數額（最高法院47年度台上字第1221號、51年度台上字第22
    3號判例意旨參照）。末按我國民法採取權利主體、權利客
    體二元論，認為僅有「自然人」及法律上擬制具有法人格之
    「法人」為權利主體，其餘「動產」及「不動產」則均屬「
    物」（民法第66條、第67條），雖然近年動物權（animalri
    ghts）之概念在國際間蓬勃發展，而有主張動物具有知覺感
    受，應成為法律上權利主體者，但動物究屬權利主體一節，
    仍有相當爭議。然本院考量動物（尤其是寵物）與人所具有
    之情感上密切關係，有時已近似於家人間之伴侶關係，若將
    動物定位為「物」，將使他人對動物之侵害，被視為係對飼
    主「財產上所有權」之侵害，依我國目前侵權行為體系架構
    ，飼主於動物受侵害當場死亡或傷重不治死亡時，僅得請求
    價值利益，無法請求完整利益，亦無法請求非財產上之損害
    賠償或殯葬費，恐與目前社會觀念不符，且可能變相導致漠
    視動物之生命及不尊重保護動物，本院認為動物應介於「人
    」與「物」之間的「獨立生命體」。又動物保護法之動物係
    指犬、貓及其他人為飼養或管領之脊椎動物，包括經濟動物
    、實驗動物、寵物及其他動物；寵物係指犬、貓及其他供玩
    賞、伴侶之目的而飼養或管領之動物；飼主係指動物之所有
    人或實際管領動物之人（動物保護法第3條第1、5、6款規定
    ）。是動物雖為獨立之生命體，但依照其屬性及請求權利之
    不同，在現行民法下應適用或類推適用之規定，即有所不同
    。例如寵物雖與人具有伴侶關係，但依照前開動物保護法之
    規定，寵物仍屬於人所有，而類似於財產之概念，故關於寵
    物所有權之移轉，即應適用有關財產移轉之規定，惟針對加
    害人侵害寵物之行為，飼主則得依其性質類推適用民法侵權
    行為之相關規定，當他人侵害寵物所有人對於寵物之所有權
    時，無論寵物係受傷或死亡，寵物所有人所得請求之金額均
    不限於寵物市價之價值利益，而應包括回復寵物之完整利益
    ，並得請求非財產上之損害賠償。查被告於前開時、地，基
    於違反動物保護法之犯意，以空氣槍向原告所有之家貓發射
    金屬彈丸，致家貓受有不可逆轉之功能毀傷，參酌原告飼養
    受害之混種貓已9歲半，受害家貓所受右臉頰鼻側一處傷口
    及右側鼻甲骨盡毀傷勢非輕，堪認原告精神上確應受有相當
    之痛苦，原告依民法第195條第1項規定，請求非財產上損害
    賠償，洵屬有據。爰審酌原告自陳之職業、收入、財產狀況
    （詳卷），另參酌兩造之稅務電子閘門所得調件明細表所示
    資力狀況，經綜合考量兩造之關係、身分地位、經濟狀況、
    原告受侵害程度、被告之侵權行為態樣暨情節等一切情狀，
    認原告請求994,355元之非財產上損害尚屬過高，應核減為2
    0,000元為適當。　　
　㈤末按，遲延之債務，以支付金錢為標的者，債權人得請求依
    法定利率計算之遲延利息；應付利息之債務，其利率未經約
    定，亦無法律可據者，週年利率為百分之五；給付無確定期
    限者，債務人於債權人得請求時，經其催告而未為給付，自
    受催告時起，負遲延責任。其經債權人起訴而送達訴狀，或
    依督促程序送達支付命令，或為其他相類之行為者，與催告
    有同一之效力，民法第233 條第1 項、第203 條、第229 條
    第2 項分別定有明文。本件原告請求被告賠償其財產上損害
    ，此為以支付金錢為標的，原告自得請求被告給付自刑事附
    帶民事訴訟起訴狀繕本送達翌日即110年9月10日（參見上開
    附民卷第15頁）起至清償日止，按年息百分之5計算之利息
    。
四、從而，原告依侵權行為法律關係，請求被告給付43,800元（
    計算式：23,800元+20,000元=43,800元），及自110年9月10
    日起至清償日止，按年息百分之5 計算之利息為有理由，應
    予准許。至原告逾此部份之請求，為無理由，應予駁回。
五、本件事證已臻明確，兩造其餘攻擊防禦方法及所提證據，核
    與判決之結果不生影響，爰不一一論列，併此敘明。
六、本件原告勝訴部分係適用簡易程序為被告敗訴之判決，依民
    事訴訟法第427 條、第389 條第1 項第3 款之規定，應依職
    權宣告假執行；並依同法第392 條第2 項依職權為被告如預
    供擔保，得免為假執行之宣告。至原告敗訴部分，其假執行
    之聲請失所附麗，併予駁回。 
七、訴訟費用負擔之依據：民事訴訟法第79條。本件係刑事附帶
    民事訴訟，而由本院刑事庭移送民事庭者，依法不需徵收裁
    判費，惟原告追加請求原告就醫費用、精神慰撫金部分共計
    1,001,220元，非附帶民事起訴之範圍業經原告追加請求並
    繳納裁判費10,999元，故就此部分依法依民事訴訟法第79條
    規定，就兩造勝敗定裁判費之負擔如主文第三項所示。
中　　華　　民　　國　　111 　年　　6 　　月　　17　　日
                  臺灣臺北地方法院新店簡易庭
                              法  官  石蕙慈
以上正本係照原本作成。
對於本件判決如有不服，應於收受送達後20日內向本院提出上訴
書狀，上訴於本院合議庭，並按他造當事人之人數附具繕本。
如委任律師提起上訴者，應一併繳納上訴審裁判費。
中　　華　　民　　國　　111 　年　　6 　　月　　17　　日
                              書記官  徐子芹